臺灣板橋地方法院民事判決　　　　　　　95年度訴字第2632號
原　　　告　甲○○
被　　　告　乙○○
　　　　　　　　　　　　11號.
訴訟代理人　王永春律師
複代理人　　胡智忠律師
　　　　　　胡志彬律師
上列當事人間請求侵權行為損害賠償事件，經本院刑事庭裁定移
送前來，本院於民國96年8 月2 日言詞辯論終結，判決如下：
    主  文
被告應給付原告新台幣壹拾伍萬肆仟參佰貳拾玖元及自民國九十
六年二月九日起至清償日止按週年利率百分之五計算之利息。
原告其餘之訴駁回。
訴訟費用由被告負擔分百分之十三；餘由原告負擔。
本判決第一項得假執行；但被告如以新台幣壹拾伍萬肆仟參佰貳
拾玖元為原告預供擔保後得免為假執行。
原告其餘假執行之聲請駁回。
    事  實 及 理  由
甲、程序方面：
    原告於訴狀送達後，將起訴之聲明由新台幣（以下同）882
    ,216 元 ，變更為1,168,878 元，核其請求之訴訟標的及基
    礎事實同一，而僅係擴張應受判決事項之聲明，依民事訴訟
    法第255 條第1 項第2 、3 款之規定，應予准許。
乙、實體方面：
一、原告主張：被告於民國94年11月7 日晚上9 時43分許，駕駛
    車牌號碼8361─ＭＶ號自用小客車，沿台北縣泰山鄉○○○
    路由北往南方向行駛，行經台北縣泰山鄉橫泰林幹6 號電線
    桿前時，本應注意汽車駕駛人應注意車前狀況，隨時採取必
    要之安全措施，而依當時天候晴、夜間無照明、路面狀態乾
    燥無缺陷、無障礙物、視距良好等情形，並無不能注意前開
    規定之情事，竟疏未注意由後追撞行駛在前，由原告騎乘而
    附載訴外人賴秀嬌之車牌號碼ＸＤ5 ─038 號重型機車，致
    原告機車倒地後滑行，原告因而受有頭皮及前額撕裂傷16公
    分、右前額撕裂傷1 公分、頭部外傷等傷害（另附載之訴外
    人賴秀嬌則因顱內出血而傷害不治死亡）。原告因而受有如
    下損害：
    (一)破相改運費用5,000 元：原告因上開傷害歷經生活浩劫，
      依照台灣民俗傳統，收驚改運實屬難免，為此請求破相改
      運費用5,000 元。
    (二)除疤費用45,000元：原告因傷顏面有多處疤痕，須行除疤
      ，費用計45,000元。
    (三)喪失勞動能力損失605,878 元：原告因本件傷害除頭部外
      傷外，尚有頭痛、下背痛、右上肢麻痺無力等症狀，原告
      本以粗工為生，因上肢無力使其完全喪失工作能力，原受
      僱力宏營造股份有限公司（下稱力宏公司），擔任工地駐
      守人員，每月薪資43,277元，計受有14個月薪資損失605,
      878 元。
    (四)房屋租金支出損失63,000元：原告車禍前工作之公司提供
      宿舍居住，因本件車禍致失業而須外租屋居住，每月租金
      4,500 元，計受有14個月租金損失63,000元。
    (五)精神慰撫金450,000 元：本件車禍造成原告浩劫血腥慘況
      歷歷在目，並造成附載好友訴外人賴秀嬌因而死亡，原告
      萬分自責，再加以上肢無力之後遺症因而失業，所受精神
      痛苦影響至巨，非外人所得想像，爰請求450,000 元精神
      慰撫金。
    以上損害共計1,168,878 元，爰依侵權行為損害賠償之法律
    關係聲明：被告應給付原告1,168,878 元及自當庭擴張起訴
    之翌日即96年2 月9 日起至清償日止按週年利率百分之五計
    算之利息，並陳明願供擔保請准宣告假執行。
二、被告則聲明請求駁回原告之訴及假執行之聲請，並陳明如受
    不利判決願供擔保請准免為假執行之宣告。辯稱：原告就本
    件車禍也有未依機車路線行駛之情事而與有過失，而原告請
    求之破相改運費用、除疤費用、喪失勞動能力損失、房屋租
    金支出損失均屬無據，所請求之精神慰撫金亦屬過高等語為
    辯。
三、查原告主張被告於上揭時地疏未注意車前狀況，由後追撞原
    告騎乘機車倒地，造成原告因而受有頭皮及前額撕裂傷16公
    分、右前額撕裂傷1 公分、頭部外傷等傷害之事實，已據原
    告提出長庚紀念醫院診斷證明書及外放卷附台灣板橋地方法
    院檢察署94年偵字第21079 號偵查卷、本院95年度交易字第
    237 號刑事卷影本，同案被告刑事過失致死責任部分並經本
    院95年度交易字第237 號及台灣高等法院95年交上易字第
    290 號判決有期徒刑6 個月確定，並有上開確定判決書影本
    可憑，被告復對其過失之事實並不爭執，從而原告此部分主
    張足認真實。
四、按「因故意或過失，不法侵害他人之權利者，負損害賠償責
    任。」、「不法侵害他人之身體或健康者，對於被害人因此
    喪失或減少勞動能力或增加生活上之需要時，應負損害賠償
    責任。」、「不法侵害他人之身體、健康、名譽、自由、信
    用、隱私、貞操，或不法侵害其他人格法益而情節重大者，
    被害人雖非財產上之損害，亦得請求賠償相當之金額。」、
    民法第18 4條第1 項前段、第193 條第1 項、第195 條第1
    項前段分別定有明文。本件被告因駕駛過失行為不法侵害原
    告之身體健康，揆之前開說明，自應負賠償責任。茲就原告
    據以請求賠償之項目及金額審酌如下：
  (一)破相改運費用5,000 元及除疤費用45,000元部分：此部分支
    出金額並未據原告提出任何單據以為證明，尚難認原告因而
    有所支出該部分金額之損害。且所謂破相改運並無科學上依
    據，難認係屬必要之增加生活需要之支出，是原告此部分主
    張尚屬無據，均不能准許。
  (二)喪失勞動能力損失605,878 元部分：原告主張其原任職力宏
    公司擔任工地駐守人員，94年1 月至同年10月薪資所得432,
    775 元，固據提出力宏公司離（在）職證明書、各類所得扣
    繳暨免扣繳憑單各1 件為證，惟原告主張其係因本件車禍造
    成右上肢無力致喪失勞動能力之事實，已為被告所否認，且
    依原告原就診之94年11月23日長庚紀念醫院診斷證明書所載
    ，其診斷內容並無原告所主張之右上肢無力之症狀，而嗣所
    提出94年11月30日之合順診所診斷證明書及96年1 月5 日由
    台北縣立醫院出具之診斷證明書雖記載原告有右上肢無力之
    情形，但經本院向台北縣立醫院函詢其造成原因，已函覆稱
    「病人（即原告）之前從未看診，只有96年1 月5 日忽然至
    門診求診，自述一年多前頭部受傷，所安排之腦波檢查也沒
    有作檢查，故沒有足夠之資料作判定。外觀看起來是頭皮撕
    裂傷已癒合。」（見該院96年3 月7 日北縣醫歷字第096000
    1493號函），則足認原告所受頭皮撕裂傷早已癒合，所指之
    右上肢無力症狀，乃係原告本身主述而已，未經鑑定檢查尚
    無從判定症狀及造成原因。而本院再依原告聲請通知其前往
    財團法人亞東醫院鑑定結果，亦函覆稱「病人曾於96年5 月
    接受腦部電腦斷層檢查，檢查結果顯示，顱內並無出血或其
    他明顯異常。病人同時有右上肢稍微乏力及感覺麻灼感，本
    擬從事頸椎等檢查，並已約診96年6 月13日神經外科門診複
    查，病人卻未到診」（見該院96年6 月29日亞歷字第096641
    04 05 號函），是原告腦部電腦斷層檢查既無異常，復拒不
    前往神經外科門診複查，自難認所指右上肢無力情形與本件
    車禍受傷有何因果關連性可言，從而原告指稱其因本件車禍
    造成右上肢無力並因而致其喪失勞動能力而離職云云，自屬
    不能證明而不足採。惟原告既確因本件車禍於94年11月7 日
    晚上22時25分至長庚紀念醫院急診手術縫合，後於94年11月
    10 日18 時25分出院之事實，有上開長庚紀念醫院診斷證明
    書可憑，則原告94年11月8 日、9 日及10日三日確因車禍受
    傷住院而無法工作，就此3 日之勞動能力損失，被告自應賠
    償，則以原告每日薪資1,443 元（432775÷10＝43278 ，
    43278 ÷30＝1443）計，被告應賠償原告3 日之勞動能力損
    失為4,329 元（1443×3 ＝4329），原告主張勞動能力損失
    超過上開金額部分尚屬不能證明，自不能准許。
  (三)房屋租金支出損失63,000元：查原告主張其車禍前工作之公
    司提供宿舍居住，因本件車禍致失業而須外租屋居住，因而
    須另行支出房屋租金云云，惟查依原告主張其所以須另行支
    出房屋租金，乃係因自力宏公司離職後無法居住公司所提供
    宿舍所致，尚與本件車禍無涉。而原告復不能證明其因本件
    車禍受傷而有何喪失勞動能力之事實，已如前述，自難認其
    離職與本件車禍受傷有何因果關連性，其請求房屋租金支出
    損失63,000元自屬無據，不能准許。
  (四)精神慰撫金450,000 元：查本件原告受有上開頭皮及前額撕
    裂傷16公分、右前額撕裂傷1 公分、頭部外傷等傷害，且其
    頭部前額撕裂傷長達16公分，對其生理、人格及心理勢將造
    成相當之精神上痛苦，而原告為國小畢業，擔任工地駐守人
    員，另被告則係大學畢業，擔任長庚醫院醫生，而原告名下
    並無任何財產，被告則有多筆公司投資、股利、執行業務所
    得及台北市房屋土地1 筆，總計財產總額達2 千9 百餘萬元
    ，有兩造之稅務電子閘門財產所得調件明細表各1 件可按，
    本院審酌兩造當事人之身份、地位、資力、經濟狀況及被告
    過失侵害程度、原告所受傷害情狀等一切情狀，認原告請求
    45萬元慰撫金，尚屬過高，應予酌減為15萬元始為適當，超
    過部分尚不能准許。
    綜上所述，本件原告所得請求之損害金額計為3 日喪失勞動
    能力損失4,329 元、精神慰撫金150,000 元，合計為154,32
    9 元。
五、按本件車禍原因乃係被告駕車由後追撞原告機車所致，被告
    自應負全部過失肇事責任，被告雖抗辯原告未依機車路線行
    駛亦與過失云云，惟查依現場照片所示，系爭車禍地點係屬
    雙向各一快車道，並劃分有慢車道，但依道路交通安全規則
    第99條第1 項第2 款規定，機車仍得在最外側快車道及慢車
    道行駛，而系爭道路既僅有同向一線快車道，原告機車自得
    行駛該快車道，被告抗辯原告未依機車行駛路線行駛而與有
    過失云云，自屬無據，委無足取。又本件原告並未受有強制
    汽車責任保險之理賠給付，已為兩造所不爭，則本件尚無依
    強制汽車責任保險法第32條規定，應扣抵該強制汽車責任保
    險給付視為被保險人（即被告）損害賠償金額之一部之情形
    ，併予指明。
六、從而，原告依侵權行為損害賠償之法律關係，請求被告給付
    154,329 元及自當庭擴張起訴之翌日即96年2 月9 日起至清
    償日止按週年利率百分之五計算之利息，為有理由，應予准
    許。逾此部分之請求，為無理由，應予駁回。
七、本件判決事證基礎已臻明確，兩造其餘攻擊、防禦方法及未
    經援用證據，經本院審酌後，認對於判決結果均無影響，爰
    不再一一論述，併此指明。
八、本件原告勝訴部分所命被告給付之金額未逾50萬元，爰不待
    原告聲請，依民事訴訟法第389 條第1 項第5 款規定，應依
    職權宣告假執行；被告就此陳明願供擔保請准宣告免為假執
    行，核無不合，爰酌定相當金額准許之。至原告其餘假執行
    之聲請則因敗訴而失所依附，應併予駁回。
據上論結，本件原告之訴一部為有理由，一部為無理由，並依民
事訴訟法第79條、第389 條第1 項第5 款、第392 條第2 項，判
決如主文。
中　　華　　民　　國　　96　　年　　8 　　月　　23　　日
                  民事第三庭    法　官　朱耀平
以上正本係照原本作成
如對本判決上訴，須於判決送達後20日內向本院提出上訴狀
中　　華　　民　　國　　96　　年　　8 　　月　　23　　日
                                書記官　陳淑芳
